【裁判字號】    97,易緝,15
【裁判日期】    970731
【裁判案由】    竊盜
【裁判全文】
臺灣花蓮地方法院刑事判決              97年度易緝字第15號
公  訴  人  臺灣花蓮地方法院檢察署檢察官
被      告  乙○○
                      5號
上列被告因竊盜案件，經檢察官提起公訴（96年度偵字第1343號
），本院判決如下：
    主  文
乙○○無罪。
    理  由
一、公訴意旨略以：被告乙○○意圖為自己不法所有，基於竊盜
    犯意，於民國95年11月18日晚上7 時45分許，侵入花蓮縣吉
    安鄉由（下同）吉祥7 街23號（起訴書誤載為19號）康福生
    之住宅，竊取康福生所有之聲寶牌32吋液晶電視機1 部，得
    手後占為己有，並聯絡甲○○騎乘機車至上開康福生住處附
    近接載後，將被告及所竊得之液晶電視機載往南埔加油附近
    （甲○○另由本院依搬運贓物罪判處有期徒刑3 月確定）等
    語，因認被告涉犯刑法第321條第1項第1款加重竊盜罪嫌。
二、按犯罪事實應依證據認定之，無證據不得認定犯罪事實，刑
    事訴訟法第154條第2項定有明文。次按認定犯罪事實所憑之
    證據，雖不以直接證據為限，間接證據亦包括在內；然而無
    論直接或間接證據，其為訴訟上之證明，須於通常一般之人
    均不致有所懷疑，而得確信其為真實之程度者，始得據為有
    罪之認定，倘其證明尚未達到此一程度，而有合理之懷疑存
    在時，事實審法院復已就其心證上理由予以闡述，敘明其如
    何無從為有罪之確信，因而為無罪之判決，尚不得任意指為
    違法；又認定不利於被告之事實，須依積極證據，苟積極證
    據不足為不利於被告事實之認定時，即應為有利於被告之認
    定，更不必有何有利之證據（最高法院76年台上字第4986號
    、30年上字第816號號判例參照）。
三、公訴意旨認被告涉犯上揭罪嫌，無非以：(一)同案被告甲○○
    於警詢及偵查中之自白；(二)證人鄭慧慈、康福生於警詢時之
    證述；(三)現場照片5張等證據，為其主要論據。
四、證據能力部分：按被告以外之人於審判外之言詞或書面陳述
    ，除法律有規定者外，不得作為證據；被告以外之人於偵查
    中向檢察官所為之陳述，除顯有不可信之情況者外，得為證
    據，刑事訴訟法第159條第1項、第159條之1第2 項分別定有
    明文。經查：本案證人康福生、鄭慧慈於警詢所為之陳述，
    既屬審判外之陳述，即無證據能力，惟仍得作為彈劾證據（
    最高法院94年度台上字第6881號、96年度台上字第4363號判
    決意旨參照）。
五、訊據被告堅詞否認有何竊盜犯行，辯稱：伊在95年9 月間即
    已離開花蓮前往臺北地區，並未前往吉祥七街23號行竊等語
    。經查：
    (一)證人即被害人康福生於本院審理時到庭結證稱：案發當時
      伊由吉祥7 街23號要前往同街19號吃飯，並未注意有人要
      進入伊23號住處行竊，而是伊大兒子女友鄭慧慈發現，才
      跑來告訴伊，伊在警察局並未描述行竊歹徒特徵，且伊根
      本沒看到，自無法指認等語，核與證人康福生於警詢中證
      稱：有看到一對男女（約30歲），男的穿黑長褲約170 公
      分，看到他的側面，所以看的不很清楚，女的穿紅上衣、
      留長髮、略瘦等語，先後已有不同。再者，證人鄭慧慈於
      本院審理時到庭證稱：「因為當天我是從吉祥七街21號要
      出去買東西，時間約是晚上7點多，我出門時就看到有1人
      蹲在23號門口，我沒有想太多，就出門，出去之後我要右
      轉南山五街，看到有1 輛機車停在南山五街及吉祥七街口
      ，上面坐著一名女子，我們對看一下，我也沒有想太多，
      之後我到199百貨買東西，約20分鐘後，回來時看到23 號
      前方電線桿旁邊放了一台電視，我看到23號門有點開，我
      覺得不對，就到19號叫我男友。」等語，核與其於警詢所
      證述之情節大致相符，且證人鄭慧慈於警詢時，均僅能指
      認證人甲○○即為當日其所看見之女子，惟對行竊之男子
      ，則因只看見側面及背影，所以無法正確指認。而證人康
      福生為被害人，證人鄭慧慈為康福生兒子之女友，衡情均
      應無任何迴護被告之理，依2 人上開於本院之證述，既均
      未能明確指認被告，自難執為被告不利之證明。
    (二)惟證人鄭慧慈於本院作證完畢後，經本院訊以有無其他補
      充時，另證稱：有看見那名男子右手臂上有刺青等語。而
      證人鄭慧慈係於審理中經本院及檢察官分別訊畢後，最後
      由本院訊以有無其他意見補充後，始證稱其當日所見之男
      子右手臂有刺青之特徵，則證人鄭慧慈顯對行竊之男子右
      手臂之刺青，印象至為深刻，否則應無可能在無任何提示
      下，仍為如此明確之證述，是其此部分之證言，應尚無誤
      認之可能而足採信。而被告經本院當庭勘驗結果：雙臂及
      上半身並無任何刺青等情，此有本院筆錄及照片4 張分別
      在卷可稽。顯見被告已非證人鄭慧慈所見之男子，應可認
      定。
    (三)證人甲○○於警詢、偵查中及本院審理時，雖均一再指證
      被告確有本案竊盜犯行，惟被告警詢供述：當天是由被告
      與1 名綽號「添仔」之共同竊取的云云，核與於本院審理
      時到庭所證稱：伊當天在等被告時，在現場並沒有看見「
      添仔」，是被告打電話叫伊前往載被告時，告訴伊現場還
      有「添仔」云云，先後已有不一。且證人甲○○於本院審
      理時另證稱：「（為何證人鄭慧慈之前在本院作證時，她
      說他看到進到他們家的那名男子，右手臂上有刺青？）我
      不知道，當初這筆錄是吉安分局找我去做的，分局的意思
      是說，我在路邊，攝影機有拍到我跟乙○○，並問我是否
      是乙○○叫我去做這件事的，我說是。」、「（當天妳載
      著的人確定是乙○○？）是。」、「（你在警察局時，為
      何可以肯定的告訴警察，是乙○○跟添仔偷聲寶牌32吋液
      晶電視一部？）那是警察說的，我當時也想不起來我有去
      載過誰。」等語，就如何指認被告涉案，已出現先後不一
      之情形，顯見證人甲○○之指證，已有顯然之瑕疵，而難
      遽採為被告不利之證明。
六、綜上所述，證人康福生及鄭慧慈均無法指認行竊之男子是否
    即為被告，且被告手臂並無刺青，亦與證人鄭慧慈所明確證
    述行竊男子之右手臂有刺青之情，顯不相符。證人即同案被
    告甲○○之指證又有瑕疵，而難以採為被告不利之證明。本
    案依上開證據，確難令通常一般之人均不致有所懷疑，而得
    確信被告確有本案竊盜之犯行，是本罪疑惟輕之法則，自應
    為被告有利之認定。此外，復無其他積極事證可認被告確有
    公訴人所指之竊盜犯行，揆諸首揭說明，依法自應諭知被告
    無罪，以示審慎。
據上論斷，應依刑事訴訟法第301條第1項前段，判決如主文。
本案經檢察官孫源志到庭執行職務。
中    華    民    國    97    年    7     月    31    日
                  刑事第二庭    法  官  林恒祺
上列正本證明與原本無異。
如對本判決不服，應於送達後10日內，向本院提出上訴狀。（上
訴狀應記載具體上訴理由並應抄附繕本）
中    華    民    國    97    年    8     月    1     日
                                書記官


司法院資訊處製作；財團法人民間司法改革基金會備份。
